【裁判字號】    99,聲,5258
【裁判日期】    991029
【裁判案由】    定其應執行刑
【裁判全文】
臺灣板橋地方法院刑事裁定              99年度聲字第5258號
聲  請  人  臺灣板橋地方法院檢察署檢察官
受  刑  人  甲○○
上列聲請人因受刑人數罪併罰有二裁判以上，聲請定其應執行之
刑（99年度執聲字第3378號），本院裁定如下：
    主  文
甲○○所犯如附表所示之罪，所處如附表所載之刑，應執行有期
徒刑柒月，如易科罰金，以銀元佰元即新臺幣玖佰元折算壹日
。
    理  由
一、按被告犯有應併合處罰之數罪，經法院分別判處有期徒刑確
    定，其中一罪之有期徒刑先執行期滿後，法院經檢察官之聲
    請，以裁定定其數罪之應執行刑確定後，其在未裁定前已先
    執行之有期徒刑之罪，因嗣後合併他罪定應執行刑之結果，
    檢察官所換發之執行指揮書，係執行應執行刑，其前已執行
    之有期徒刑部分，僅應予扣除，而不能認為已執行完畢（最
    高法院九十一年度台非字第三二八號判決意旨參照）。次按
    數罪併罰，有二裁判以上者，依刑法第五十一條規定，定其
    應執行刑，刑法第五十三條定有明文。又受刑人行為後，刑
    法業於民國九十四年二月二日修正公布，並於九十五年七月
    一日施行，修正後刑法第二條第一項規定：「行為後法律有
    變更者，適用行為時之法律。但行為後之法律有利於行為人
    者，適用最有利於行為人之法律。」，而依刑法第五十一條
    定應執行刑時，「裁判確定前犯數罪，其中一罪在新法施行
    前者，亦同（即亦應為新舊法比較）。」，最高法院九十五
    年度第八次刑事庭會議決議可資參照。查本件受刑人所犯如
    附表編號 3所示之罪，係於民國九十五年七月一日刑法修正
    公布施行前犯之，並於刑法修正施行後始經判決確定，關於
    定應執行刑及易科罰金之折算標準，應為新舊法之比較。茲
    就比較之結果分述如下
（一）修正前刑法第五十一條第五款係規定：「宣告多數有期徒
      刑者，於各刑中之最長期以上，各刑合併之刑期以下，定
      其刑期。但不得逾二十年。」；修正後刑法第五十一條第
      五款則規定：「宣告多數有期徒刑者，於各刑中之最長期
      以上，各刑合併之刑期以下，定其刑期。但不得逾三十年
      。」，兩相比較，修正後之規定並非較有利於受刑人。
（二）又修正前刑法第四十一條第一項前段係規定：「犯最重本
      刑為五年以下有期徒刑以下之刑之罪，而受六個月以下有
      期徒刑或拘役之宣告，因身體、教育、職業、家庭之關係
      或其他正當事由，執行顯有困難者，得以一元以上三元以
      下折算一日，易科罰金。」，又依當時適用之罰金罰鍰提
      高標準條例第二條規定〈業於九十五年七月一日刪除〉，
      就其原定數額提高為一百倍折算一日，應以銀元三百元折
      算一日，經折算為新臺幣後，應以新臺幣九百元折算為一
      日；惟修正後刑法第四十一條第一項前段則規定：「犯最
      重本刑為五年以下有期徒刑以下之刑之罪，而受六個月以
      下有期徒刑或拘役之宣告者，得以新臺幣一千元、二千元
      或三千元折算一日，易科罰金。」，比較修正前後之易科
      罰金折算標準，以修正前之規定較有利於受刑人。
（三）綜上所述，應依刑法第二條第一項前段之規定，適用修正
      前刑法第五十一條第五款、第四十一條第一項前段規定，
      定其應執行之刑及諭知易科罰金之折算標準。
（四）另九十五年七月一日修正施行之刑法第四十一條第二項雖
      將「併合處罰之數罪，均有前項情形，其應執行之刑逾六
      月者，亦同」修正為「前項規定於數罪併罰，其應執行之
      刑未逾六月者，亦適用之」，暨九十八年十二月三十日修
      正之刑法第四十一條第八項修正為：「第一項至第四項及
      第七項之規定，於數罪併罰之數罪均得易科罰金或易服社
      會勞動，其應執行之刑逾六月者，亦適用之」，惟因刑法
      施行法第三條之一第三項規定：「於九十四年一月七日刑
      法修正施行前犯併合處罰數罪之一罪，且該數罪均符合第
      四十一條第一項得易科罰金之規定者，適用九十年一年四
      日修正之刑法第四十一條第二項規定」，而本件受刑人所
      犯如附表編號3 所示之罪，係於九十五年七月一日刑法修
      正公布施行前犯之，且其所犯如附表所示數罪均得易科罰
      金，依刑法施行法第三條之一第三項之規定，自應均一律
      適用修正前刑法第四十一條第二項之規定，而無比較新舊
      法之餘地，附此敘明。
二、聲請意旨略以：受刑人甲○○因犯偽造文書等案件，先後經
    判決確定如附表所示，應依刑法第五十三條、第五十一條第
    五款（聲請書漏引第五款）規定，定其應執行之刑，爰依刑
    事訴訟法第四百七十七條第一項聲請裁定等語。
三、查受刑人甲○○因犯毒品危害防制條例、偽造文書等罪，分
    別經臺灣臺中地方法院、本院先後判處如附表所示之刑（附
    表編號1、2之宣告刑欄均補充「如易科罰金，以新臺幣一千
    元折算一日」、編號 3之宣告刑欄更正為「有期徒刑六月，
    如易科罰金，以銀元三百元即新臺幣九百元折算一日，減為
    有期徒刑三月，如易科罰金，以銀元三百元即新臺幣九百元
    折算一日」），均經分別確定，其中附表編號1、2所示之罪
    ，並經臺灣臺中地方法院以九十六年度聲減字第七○六號裁
    定減刑及定其應執行刑為有期徒刑五月，如易科罰金，以新
    臺幣一千元折算一日確定在案，有上開裁定、各該刑事判決
    書、臺灣高等法院被告前案紀錄表附卷足稽。又本件受刑人
    所犯如附表編號1、2所示之罪所處之刑，固已於九十六年七
    月二十三日縮刑期滿執行完畢，此有臺灣臺中地方法院檢察
    署檢察官九十六年執減更乙字第九○一號執行指揮書影本、
    臺灣高等法院被告前案紀錄表各一份在卷可按，然該已執行
    部分應如何折抵合併所應執行之刑期，係檢察官指揮執行事
    宜，與定應執行刑之裁定無涉。茲檢察官以本院為犯罪事實
    最後裁判之法院，聲請定其應執行之刑，本院審核認聲請為
    正當，應定其如主文所示之執行刑，並依前揭說明，諭知易
    科罰金之折算標準。
四、依刑事訴訟法第四百七十七條第一項，刑法第二條第一項前
    段、第四十一條第八項、第五十三條，修正前刑法第五十一
    條第五款、第四十一條第一項前段、第二項，刑法施行法第
    三條之一第三項，修正前罰金罰鍰提高標準條例第二條，現
    行法規所定貨幣單位折算新臺幣條例第二條，裁定如主文。
中    華    民    國    99    年    10    月    29    日
                刑事第八庭      法  官  劉  安  榕
以上正本證明與原本無異
如不服本裁定，應於裁定送達後5 日內敘明抗告理由，向本院提
出抗告狀。
                                書記官  陳  盈  真
中    華    民    國    99    年    11    月    4     日

司法院資訊處製作；財團法人民間司法改革基金會備份。
